【裁判字號】    97,家聲,316
【裁判日期】    971110
【裁判案由】    核定遺產管理人報酬
【裁判全文】
臺灣高雄地方法院民事裁定             97年度家聲字第316號
聲  請  人  李淑妃律師
被繼承人    甲○○
上列聲請人聲請核定遺產管理人報酬事件，本院裁定如下：
    主    文
聲請人任被繼承人甲○○（男，民國○○年○○月○○日生，身分證統
一編號：Ｚ000000000號）之遺產管理人之報酬核定為新臺幣壹萬
伍仟元。
程序費用由被繼承人甲○○之遺產負擔。
    理    由
一、本件聲請意旨略以：聲請人前經本院於民國96年8 月31日，
    以96年度財管字第28號民事裁定選任為被繼承人甲○○之遺
    產管理人，聲請人業已清查被繼承人之遺產並接管，另依法
    聲請對被繼承人甲○○之債權人及受遺贈人為公示催告，於
    民國97年2 月14日刊登於臺灣新生報第12版，並陳報本院、
    通知已知之債權人及向法務部行政執行署高雄行政行處為說
    明。茲因遺產管理人之報酬已難期由被繼承人甲○○之親屬
    會議酌定，而聲請人係由本院裁定選任，故聲請本院酌定其
    報酬。又聲請人為管理本件遺產業已支出2,185 元，本件被
    繼承人之遺產已經債權人中國信託商業銀行股份有限公司聲
    請拍賣抵押物，由臺灣高雄地方法院97年度執字第50412 號
    執行案件拍定，又被繼承人遺有力信興業股份有限公司、彰
    化商業銀行股份有限公司、憶聲電子股份有限公司股票及汽
    車一輛尚須管理，遺產管理人尚有調閱執行卷、拍賣或賣出
    前述股票及汽車，及申報遺產稅等管理事務，後續尚有繼續
    管理遺產之必要支出，爰依上述規定聲請核定管理被繼承人
    遺產之管理報酬，以便向法院聲請參與分配等語。
二、按遺產管理人，得請求報酬，其數額由親屬會議按其勞力及
    其與被繼承人之關係酌定之；依本法之規定應開親屬會議時
    ，由當事人、法定代理人或其他利害關係人召集之；親屬會
    議不能召開或召開有困難時，依法應經親屬會議處理之事項
    ，由有召集權人聲請法院處理之，民法第1183條、第1129條
    、第1132條第2 項前段分別定有明文。
三、經查：
  (一)本件被繼承人甲○○於95年9 月7 日死亡，其全體繼承人均
    已聲明拋棄繼承，且未經親屬會議選定遺產管理人，經本院
    選任聲請人為遺產管理人確定在案，有聲請人提出之本院96
    年度財管字第28號民事裁定暨確定證明書影本各1 份為證，
    堪信屬實。因本件於被繼承人之全體繼承人均拋棄繼承後，
    未能經親屬會議選定遺產管理人，足見被繼承人聲請本院酌
    定其擔任遺產管理人應得之報酬，合於上開規定，洵屬有據
    。
  (二)聲請人主張之前開事實，除上述民事裁定及確定證明書外，
    另據其提出被繼承人遺產清冊、全國贈與資料庫清單、財政
    部高雄市國稅局財產歸屬資料清單、財政部高雄市國稅局93
    年度及94年度綜合所得稅各類所得資料清單、本院97年度家
    催字第11號裁定影本、民事陳報狀、本院民事執行處雄院高
    97司執天字第50412 號函影本、已辦事項及支出費用表及單
    據影本等件為憑，堪信為真實。
  (三)本院審酌：被繼承人甲○○之積極遺產僅有土地1筆、房屋1
    筆，以及力信興業股份有限公司、彰化商業銀行股份有限公
    司、憶聲電子股份有限公司股票，而土地及房屋已經債權人
    中國信託商業銀行股份有限公司聲請拍賣抵押物，由本院97
    年度執字第50412 號執行案件拍定等情，有上開被繼承人遺
    產清冊、財政部高雄市國稅局財產歸屬資料清單、本院民事
    執行處雄院高97司執天字第50412 號函影本各1 份附卷可稽
    ，此外，並無其他人陳報債權、債務或遺贈，其遺產筆數非
    多、法律關係尚屬單純，聲請人所辦理者僅係閱卷、聲請公
    示催告、登報、查詢被繼承人財產等行政手續，故所需支出
    之相關勞力、時間、心力尚屬非鉅；另聲請人後續尚有申報
    遺產稅、處理強制執行程序等其他遺產管理事宜須處理，考
    量聲請人處理上開事務及後續處理所須時間之久暫、耗費人
    力心力之程度、所須之費用，及被繼承人之各該債權人之受
    償權利亦應受保障等一切情狀，認本件核予遺產管理人之報
    酬以15,000元為適當，爰酌定如主文所示。至財政部訂頒之
    「代管無人承認繼承遺產作業要點」第14點第3 項規定，國
    有財產局如任遺產管理人時請求管理遺產報酬之標準不得低
    於遺產現值1%，及稅捐機關核算律師、仲裁人擔任遺囑行人
    執行業務收入標準按標的價值9%計算等，均只是財政部內部
    所定供其內部人員參考之請求標準及課稅參考標準，並非法
    令，無任何法律效力，亦無拘束法院之效力，本院自得依個
    案個別差異參酌各種不同情況依職權核定，不受其限制，附
    此敘明。
四、依非訟事件法第157 條、第24條第1 項，裁定如主文。
中    華    民    國    97    年    11    月    10    日
                          家事法庭法官   劉建利
以上正本係照原本作成。
如對本裁定抗告須於裁定送達後10日內向本院提出抗告狀。
中    華    民    國    97    年    11    月    10    日
                                書記官   李聖章


司法院資訊處製作；財團法人民間司法改革基金會備份。
